臺灣高等法院刑事裁定
111年度聲再字第443號
再審聲請人
即受判決人  何憲瑋



上列再審聲請人因詐欺案件，對於本院111年度上易字第222號，
中華民國111年6月30日第二審確定判決（原審案號：臺灣桃園地
方法院109年度易字第918號，起訴案號：臺灣桃園地方檢察署10
8年度偵字第30508號），聲請再審，本院裁定如下：
    主  文
再審及停止刑罰執行之聲請均駁回。
    理  由
一、再審聲請意旨略以：依卷附再審聲請人何憲瑋與告訴人賴巧
    娟之對話記錄，可知再審聲請人係以新臺幣（下同）1萬元
    向告訴人收購機車，且附有讓渡書可證明該機車確實為告訴
    人所有，再審聲請人並跟告訴人再三確認該機車之車輛資料
    ，並已告知告訴人其係將該權利車（系爭機車）直接買斷，
    然告訴人若於3天內歸還該機車購車價1萬元，再審聲請人即
    可歸還該機車，再審聲請人與告訴人間乃係合法收購該機車
    ，此有對話紀錄截圖之新證據可憑，為此依刑事訴訟法第42
    0條第1項第6款規定聲請再審云云。
二、按刑事訴訟法第420條第1項第6款關於得為再審之原因規定
    ，雖經修正為「因發現新事實或新證據，單獨或與先前之證
    據綜合判斷，足認受有罪判決之人應受無罪、免訴、免刑或
    輕於原判決所認罪名之判決者。」，並增列第3項：「第1項
    第6款之新事實或新證據，指判決確定前已存在或成立而未
    及調查斟酌，及判決確定後始存在或成立之事實、證據。」
    。但仍須以該新事實或新證據，確實足以動搖原確定判決所
    認定的犯罪事實，亦即學理上所謂的確實性（或明確性、顯
    著性）要件，方能准許再審。而聲請再審案件之事證是否符
    合此項要件，其判斷當受客觀存在的經驗法則、論理法則所
    支配，並非聲請人任憑主觀、片面自作主張，即為已足。故
    倘聲請人所主張之新事實或新證據，自形式上觀察，根本與
    原判決所確認之犯罪事實無何關聯，或單獨或與先前之證據
    綜合判斷，無法產生合理懷疑，不足以動搖原確定判決所認
    定之事實者，或對判決確定前已存在且已審酌之證據、事實
    ，自為不同之評價，當然無庸贅行其他無益之調查，即不能
    據為聲請再審之原因，自無准予再審之餘地（最高法院109
    年度台抗字第261號裁定意旨參照）。
三、經查：
  ㈠原確定判決經綜合全案卷證資料，認定再審聲請人見告訴人
    於網站上張貼借款訊息，竟意圖為自己不法所有，基於詐欺
    取財之犯意，以臉書暱稱「陳國聖」之帳號與告訴人聯絡，
    再以行動電話與告訴人聯繫並佯稱：若告訴人代為向長泓車
    業行（址設：桃園市○○區○○路000號）租借車輛3天，再將租
    用之機車供其使用，不僅機車租金由其負擔，另願意借貸告
    訴人1萬元，且在3日過後，其便會交還車輛，致告訴人陷於
    錯誤，向長泓車業行租用系爭機車1輛，並與聲請人相約碰
    面，將系爭機車及鑰匙交予聲請人，聲請人明知系爭機車係
    告訴人向車行租用之機車，為求脫免刑責，遂要求告訴人以
    所有權人之名義簽署前開機車之讓渡書，告訴人因需錢孔急
    ，於是聽從聲請人之指示簽署讓渡書1紙供其拍照，聲請人
    方交付1萬元現金予告訴人，以此方式製造系爭機車已由告
    訴人讓渡予聲請人之假象，藉此詐取系爭車輛等事實，係依
    憑證人即告訴人賴巧娟、證人葉美枝及鄧有鈞之證述、車輛
    詳細資料報表、長泓車業租賃契約書、和解書、案發當日雙
    方於肯德基之對話影片等證據資料，而認定聲請人所為係犯
    刑法第339條第1項之詐欺取財罪，判處聲請人有期徒刑7月
    。原確定判決已詳述認定犯罪事實之依據及認定理由，並經
    本院依職權調取本案全部卷證審核無誤，並無違反經驗、論
    理法則或證據漏未調查審酌之情形。
  ㈡再審意旨雖執前詞辯稱本案係合法機車買賣，且另行提出聲
    請人與告訴人之通訊軟體對話紀錄截圖為證（本院卷第13-1
    9頁），認依卷內原本存在之讓渡書以及聲請再審所提出之
    對話截圖，可證明該機車確實為告訴人所有。然查：原確定
    判決於理由中已敘明案發當日雙方於肯德基之對話影片內容
    ，經原審勘驗後，可知雙方對話過程中，告訴人提到「那張
    不是保證書，就拿來簽就好了」，聲請人稱「你會準時還錢
    吼？你會準時還錢你簽這張沒關係，你不會準時還錢. . . 
    」等語，聲請人復就還車之事宜，向告訴人佯稱「禮拜四下
    午大概4點半、5點左右，我會到中壢火車站」、「把（本案
    機車的）鑰匙給你，如果說那個時段你不方便，4點半到5點
    你不方便的話，我把鑰匙鎖在中壢火車站的置物櫃裡面，你
    自己去拿」、「之後會告訴你們機車放在什麼大地標附近」
    、「合約書在你們那邊，車牌號碼上面都有，你應該不會認
    錯車才對」、「應該不會牽到別人的機車還去給車行吧」等
    語。此外，復經原審勘驗告訴人點收1萬元款項之影片，聲
    請人問「1萬塊是否正確？」，告訴人答稱「正確」，有原
    審勘驗筆錄附卷可稽（見原審易字卷一第138-140頁，原確
    定判決第3-5頁），原審因此認定上開錄影內容與告訴人證
    述可互相核實，足見聲請人確實有向告訴人表示會在3日後
    歸還系爭機車，且聲請人確實知悉系爭機車之所有權人並非
    告訴人，而係向車行租得；參以聲請人對該勘驗筆錄於本院
    審理中亦陳稱：「沒有意見」（見本院111年度上易字第222
    號卷第163、164頁），益見聲請人明知告訴人根本無權移轉
    該機車之所有權予被告，讓渡書無非用以製造假象；佐以聲
    請人於警詢自陳其於108年8月7日（星期三)便已將系爭機車
    出售他人（見偵卷第11頁），明顯悖於前述勘驗之對話中，
    聲請人向告訴人稱會在3日內返還系爭機車之內容，益徵被
    告自始主觀上具有不法所有之意圖及詐欺犯意（原確定判決
    第5頁）。原確定判決因此認定告訴人簽立讓渡書及收受1萬
    元之事實，均無解於聲請人本案詐欺罪責之成立，不足引為
    有利被告之認定。是原確定判決依調查證據之結果，綜合全
    案卷證，不採認卷附聲請人所提讓渡書而為其不利之認定，
    核無不合。至聲請人聲請再審固另行提出手機內之通訊對話
    截圖，欲證明告訴人已將系爭機車賣斷給聲請人，然該通訊
    對話截圖是否確為聲請人與告訴人之對話，尚無相關證據得
    資佐憑，縱認該通訊對話截圖確為聲請人與告訴人間之對話
    ，然從對話中對方詢問「我的機車呢？」，聲請人回答「你
    的機車？你沒還我錢啊、不是跟妳說過了、簽立讓渡書後三
    天內只要你有一萬元還我車我無條件還你」等語（本院卷第
    15頁），亦可知悉告訴人並無將系爭機車賣斷給聲請人之真
    意，方會詢問系爭機車在哪裡。至被告相關已簽立讓渡書、
    系爭機車已買斷等回覆，均與其要求告訴人簽立讓渡書之目
    的相同，係欲以此製造系爭機車已賣斷給聲請人之假象，故
    此新證據縱然屬實，但與先前卷內之各項證據綜合判斷，仍
    無法產生合理懷疑，不足以動搖原確定判決所認定之事實。
  ㈢按證據之調查，為法院之職權，法院就調查證據之結果，本
    於自由心證之原則，為斟酌取捨，是證據之證明力如何，係
    屬法院之職權範圍，而其證據之取捨並無違反論理或經驗法
    則，即難認其所為之論斷係屬違法。查本院確定判決就卷附
    之證據、證人之證述如何可採，以及聲請人所為之辯解何以
    不足採信，均已詳予論述如上，關於事實認定及得心證理由
    ，皆依卷內訴訟資料詳加論駁、敘明，且有各項直接、間接
    證據資料存卷為憑。是以，本院確定判決論斷聲請人確有犯
    詐欺取財罪，俱有卷內證據可考，為法院取捨證據及評價證
    據證明力等職權之適當行使，與經驗法則、論理法則無違。
    前揭再審聲請意旨所指讓渡書部分，係對卷內已存之證據再
    事爭執而否認犯行，至通訊對話截圖部分，縱屬新證據，然
    與卷內各項證據資料綜合判斷觀察，亦不足以認聲請人應受
    無罪、免訴、免刑或輕於原判決所認罪名之判決，並不足以
    動搖原有罪確定判決之認定。
四、綜上所述，聲請人所執再審理由，不符合刑事訴訟法第420
    條第1項第6款、第3項之規定，其聲請並無理由，應予駁回
    。又聲請再審並無停止刑罰執行之效力，且其再審之聲請既
    經駁回，停止執行之聲請應併予駁回。　　
據上論斷，應依刑事訴訟法第434條第1項，裁定如主文。　
中　　華　　民　　國　　111 　年　　10　　月　　20　　日
                  刑事第一庭  審判長法　官  周煙平
                                    法　官  吳炳桂
                                    法　官  游士珺
以上正本證明與原本無異。
不得抗告。
                                    書記官  李政庭
中　　華　　民　　國　　111 　年　　10　　月　　24　　日